【裁判字號】    89,自,425
【裁判日期】    900316
【裁判案由】    過失致死
【裁判全文】
臺灣板橋地方法院刑事判決                          八十九年度自字第四二五號
    自  訴  人  乙○○
    被      告  甲○○
    選任辯護人  吳志勇律師
                潘曉真律師
右列被告因過失致死案件，經自訴人提起自訴，本院判決如左：
    主  文
甲○○無罪。
    理  由
一、自訴意旨略以：被告甲○○為龍鵬實業有限公司（下稱龍鵬公司）負責人，其於
    八十九年七月十三日安排公司旅遊，竟事先未詳加規劃，履勘現場及注意行程之
    安全與否，貿然安排公司旅遊事宜，安排住宿於屏東縣恆春鎮○○路仁愛巷三十
    六號雲頂渡假村，該渡假村係一般集合住宅區，並非合法飯店，且游泳池之開放
    亦屬非法之設施，亦無安全緊急措施及救生員在場，至自訴人之子陳瑋智隨同母
    親李麗真前往參加上開旅遊時，於八十九年七月十三日游泳池開放時間內，溺斃
    於游泳池中，因認被告甲○○涉犯過失致人於死罪嫌云云。
二、按犯罪事實應依證據認定之，無證據不得推定其犯罪事實；又不能證明被告犯罪
    者，應諭知無罪之判決；刑事訴訟法第一百五十四條、第三百零一條第一項分別
    定有明文。次按，刑法所謂之過失係指行為人怠於依客觀情狀負有義務，而依其
    個人情況有能力且可期待之注意，因而對於構成要件之實現無所認識。亦即，行
    為人在客觀上負有注意義務，就其個人之身心情況，又有注意能力，且可期待其
    能注意，卻因根本未注意，或僅為不足夠之注意，致實現構成要件之情況（參見
    林山田著刑法通論增訂四版第三百五十一頁）。又過失之類型可分為無認識之過
    失與有認識之過失，我國刑法分別以第十四條第一項「行為人雖非故意，但按其
    情節應注意，並能注意，而不注意者，為過失。」、同法第二項「行為人對於構
    成犯罪之事實，雖遇見其能發生而確信其不發生者，以過失論。」規定無認識之
    過失及有認識之過失。而刑法第二百七十六條第一項過失致人於死罪之構成要件
    ，係行為人有一過失行為，致發生他人死亡結果，且行為人之過失行為與死亡結
    果間，具有相當因果關係。
三、本件經訊之被告甲○○堅決否認有何過失致死犯行，辯稱：本件雲頂渡假村係合
    法經營之飯店，且有經過安全檢查，伊已盡其注意義務，並無任何過失，被害人
    陳瑋智之死亡與伊無關等語。經查：
（一）本件被害人陳瑋智於八十九年七月十三日隨同母親李麗真（自訴人之妻）參加
      龍鵬公司舉辦之旅遊活動，在前開雲頂渡假村所附設游泳池內溺斃死亡等事實
      ，有自訴人提出之統一發票、結帳單、相驗屍體證明書影本各一紙在卷可參，
      應無疑義。
（二）次查，上開雲頂渡假村係雲頂大飯店之墾丁分店，並經核准設立登記，有被告
      提出之台東縣政府營利事業登記證影本一紙在卷，又該雲頂渡假村之建築物業
      經檢查合格，有被告提出之台東縣政府建設局核發之建築物檢查合格證影本一
      紙在卷可參，是被告辯稱：雲頂渡假村係合法經營一節，尚非無稽。自訴人一
      再指稱雲頂渡假村係非法經營，卻自始至終無法舉出相關證據以供查證，自難
      僅憑自訴人空泛指述，即作為不利被告之認定。
（三）再查，上開雲頂渡假村負責人段永佳未僱請合格救生員，致陳瑋智於上開時地
      溺水時，未能及時對陳瑋智施以必要且正確之急救措施，其涉犯業務過失致死
      罪嫌業經台灣屏東地方法院檢察署檢察官聲請簡易判決處刑，有該檢察署八十
      九年度偵字第四九九二號聲請簡易判決處刑書一件在卷可稽。被告甲○○身為
      龍鵬公司負責人，其籌辦本件旅遊活動，挑選雲頂渡假村為住宿地點，而雲頂
      渡假村乃經主管機關核准設立登記，並經建築物檢查合格，已如前述，被告就
      慎選旅遊住宿地點之義務，已盡其所能注意。至於該雲頂渡假村是否僱有合格
      救生員？於本件案發當時是否有救生員在場？乃被告所無法注意，亦不能期待
      被告能注意。本院自難因雲頂渡假村未僱請合格救生員，即遽認被告甲○○有
      何過失。
四、綜上所述，被告辯稱其並無過失等語，尚非無稽，堪以採信。本件尚乏明確之積
    極證據足證被告有何過失致人於死罪嫌。此外，本院復查無其他積極證據足認被
    告有何自訴人所指之犯行，揆諸前開說明，自應為被告無罪之諭知。
五、此外，自訴人於本院訊問時陳稱：「當時我太太（李麗真）帶陳瑋智和公司人員
    去旅遊，陳瑋智去游泳池時我太太在樓上，由我另一個女兒和一個同事及一個小
    朋友一起去游泳池」等語（參見本院八十九年十一月廿八日訊問筆錄），則李麗
    真同意年僅十一歲之陳瑋智及其年僅八歲之女兒（有自訴人提出之戶籍謄本在卷
    可參）自行前往游泳池時並未陪同在場，李麗真是否涉有過失致人於死罪嫌，應
    由檢察官另行偵查，附此敘明。
據上論斷，應依刑事訴訟法第三百四十三條、第三百零一條第一項前段，判決如主文
。
中      華      民      國    九十      年      三      月    十六    日
                                  臺灣板橋地方法院刑事第三庭
                                          法  官  連育群
右正本證明與原本無異。
如不服本判決，應於判決送達後十日內，向本院提出上訴狀。
                                          書記官  蘇恩慶
中      華      民      國      九十      年      三      月    二十二  日


司法院資訊處製作；財團法人民間司法改革基金會備份。
